【裁判字號】    98,交抗,1295
【裁判日期】    980715
【裁判案由】    違反道路交通管理處罰條例
【裁判全文】
臺灣高等法院交通事件裁定            98年度交抗字第1295號
抗  告  人
即受處分人  甲○○
上列抗告人因違反道路交通管理處罰條例案件，不服臺灣士林地
方法院，中華民國98年3月12日所為裁定（98年度交聲字第183號
），提起抗告，本院裁定如下：
    主  文
抗告駁回。
    理  由
一、原處分機關（臺北市交通事件裁決所）處分意旨略以：抗告
    人即受處分人甲○○於民國97年10月29日18時36分許，駕駛
    車號1511-FR 號自用小客車，行經國道三號高速公路北向21
    公里（木柵交流道）處，經內政部警政署國道公路警察局第
    九警察隊舉發「行駛高速公路違規使用路肩」之違規，依違
    反道路交通管理處罰條例第三十三條第一項第九款，裁處受
    處分人罰鍰新臺幣（下同）4,000 元，並依同條例第六十三
    條第一項第一款，記違規點數1點。
二、原裁定意旨略以：受處分人於前揭時、地駕駛上開自用小客
    車，行駛於高速公路路肩之違規行為明確，原處分機關所為
    上開裁罰並無不當，裁定駁回抗告人之異議等語。
三、抗告意旨略以：伊行駛該處為雙車道匯入單一車道處，若伊
    真有行駛路肩超車，執勤員警尾隨在後，當立即鳴笛攔停，
    怎會讓伊行駛至20.1公里處方鳴笛攔停？又員警於原審證稱
    伊一下在左側車道，又稱一進入匝道即切到右邊路肩，豈無
    矛盾，顯見執勤員警之舉發有誤判可能，該處為特殊地形，
    巡邏車應架設錄影設備，以杜爭議。又認定事實有疑義時，
    應作有利受處分人之解釋，伊並非空言指摘原處分不當，原
    審僅依員警一面之詞，以其經具結即具公信力足以擔保，置
    民眾權益何在？請詳加調查，還伊一個公道云云。
四、經查：
  (一)抗告人於上揭時地，因駕駛上開自用小客車有「行駛高速公
    路違規使用路肩」之違規事實，為警當場攔停掣單舉發後，
    經原處分機關以抗告人違反道路交通管理處罰條例第三十三
    條第一項第九款、第六十三條第一項第一款，裁處抗告人罰
    鍰4,000元，並記違規點數1點等情，有卷附內政部警政署國
    道公路警察局舉發違反道路交通管理事件通知單、臺北市交
    通事件裁決所98年1月19日北市裁罰字第裁22-Z00000000 號
    違反道路交通管理事件裁決書及內政部警政署國道公路警察
    局第九警察隊97年12月2 日公警九交字第0970974677號函附
    卷可稽。
  (二)又抗告人即受處分人駕駛上開自用小客車於上揭時、地為警
    舉發「行駛高速公路違規使用路肩」之經過，業經證人即舉
    發本件交通違規之員警乙○○於原審結證稱：當時伊等巡邏
    車係從深坑方向轉往國道三號高速公路北上路段，那裡是單
    一匝道，伊看到受處分人車子在左側路肩，大約在伊前方五
    公尺左右，伊就貼在受處分人的車尾巴，伊一路尾隨受處分
    人，受處分人一直走在外側的路肩，因為違規地點係在匝道
    彙整處，為安全考量，伊等直駛至北上20.1公里處，才攔下
    受處分人所駕之小客車，且伊於攔下受處分人後，即告知受
    處分人路肩不可以行駛，受處分人表示說其左邊有一台大車
    ，不讓他過去，他進不去，伊說受處分人可以減速，就可以
    循序漸進的進入匝道。受處分人沿路肩走大約二百公尺，當
    時車流量大，但是車速不快，但是都有機會可以插入匝道單
    線道。當時沒有注意到受處分人旁邊是否有一台大車，只知
    道車很多。伊確實一直跟著受處分人所開的那部小客車，視
    線沒有離開過，不可能有誤判的情形。伊在第一時間看到受
    處分人行駛路肩的時候，伊就把車號記下來，伊是跟到安全
    的地方之後才把受處分人攔下等語（原審卷第30至33頁），
    並有其庭呈嗣後模擬舉發本件時所行路徑之現場照片四張可
    資佐證（原審卷第37至38頁參照）。且經本院勘驗證人乙○
    ○於原審所提出之現場錄音光碟結果：警員於攔下抗告人時
    ，有告知抗告人有行駛路肩，抗告人表示其沒有走路肩，是
    左邊有一台大客車，原本其開在大車前面，因為他是大客車
    ，其原本要讓他，但他又減速，所以其才從外側超過去，警
    察有告知抗告人從路肩超車，抗告人表示大客車那麼大台，
    其是小車，其也很委屈，是被他逼的，他速度有減慢，其以
    為他要讓其，所以其才往前開，不是故意要違這個規，警察
    有告知抗告人右邊是外側車道，要讓左邊的內側車道。抗告
    人有說這樣宣導大家禮讓是很好的，如果警察要給其一個教
    訓，也希望可以從輕，當時抗告人也提起警察是跟在其後面
    ，其也相信，但還是希望警察給其一個機會等情，有本院98
    年7月3日訊問筆錄可按。核與證人乙○○於原審供證其目睹
    抗告人駕車行駛路肩超車之情形相符，堪認其於原審之證言
    為可信。至本件雖無員警執勤全程錄影帶或照片以供佐證，
    惟道路交通管理處罰條例第七條之二規定既容許員警得以當
    場所見事實攔停舉發或逕行舉發，即係立法者考量交通違規
    事件發生往往係在瞬間或係由交通勤務警察執行勤務時，恰
    巧目睹之違規情事，事實上不便立刻以攝影、錄影器材取證
    之情形所在多有，且該等違規事實由人之感官即可充分判定
    ，非必以科學儀器始能偵測得知（相對於此，超速、或酒醉
    駕車等人之感官不當然即可判定之違規行為，則規定於同條
    第一項第六款需科學儀器採證始能逕行舉發），為達其維護
    交通秩序、安全之行政目的，故特別立法賦予勤務警察得當
    機處分之權限。且舉發員警於司法審查之訴訟程序上立於證
    人之地位而證述其當時親身目擊及見聞之交通違規行為經過
    ，亦屬於法定證據方法之一之人證證述。至於舉發員警立於
    證人之地位所為之證述是否可採，此乃交通法庭依經驗及論
    理法則判斷其證明力為何而得否採擇之心證層次，斷不可以
    舉發員警作為證人之所述，因不可能反於其先前所為舉發而
    認均不可採，而全盤否定其立於證人地位所為之陳述。是員
    警之舉發事實，於原審訊問中既已居於證人之地位具結陳述
    其所親身目擊及見聞本件抗告人於駕駛上開自用一般小客車
    有「行駛高速公路違規使用路肩」之違規事實，並無明顯之
    錯誤，自堪採為認定抗告人交通違規之憑據。抗告人雖聲請
    勘驗現場及訊問證人即其妻宋秀英，惟本件事證已臻明確，
    核無再予勘驗及訊問之必要，附此敘明。
五、綜上所述，原審以抗告人駕駛上開自用小客車有「行駛高速
    公路違規使用路肩」之違規事實，依道路交通管理處罰條例
    第三十三條第一項第九款、第六十三條第一項第一款規定，
    裁處罰鍰4,000元，並記違規點數1點，經核並無不當。抗告
    人指摘原裁定為不當，為無理由，應予駁回。
據上論結，應依道路交通案件處理辦法第二十六條，刑事訴訟法
第四百十二條，裁定如主文。
中    華    民    國    98    年    7     月    15    日
                  交通法庭審判長法  官  蘇隆惠
                                法  官  曾家貽
                                法  官  楊力進
以上正本證明與原本無異。
不得再抗告。
                                書記官  楊麗娟
中    華    民    國    98    年    7     月    16    日


司法院資訊處製作；財團法人民間司法改革基金會備份。
